【裁判字號】    98,上訴,913
【裁判日期】    981030
【裁判案由】    違反槍砲彈藥刀械管制條例
【裁判全文】
臺灣高等法院臺南分院刑事判決         98年度上訴字第913號
上  訴  人
即  被  告  甲○○
                      1號
                    現於臺灣雲林看守所羈押中
上列上訴人因違反槍砲彈藥刀械管制條例案件，不服臺灣雲林地
方法院97年度訴字第1203號，中華民國98年7月31日第一審判決
（起訴案號：臺灣雲林地方法院檢察署97年度偵字第4668號），
提起上訴，本院判決如下：
    主  文
上訴駁回。
    理  由
一、按刑事訴訟法第361條、第367條規定，不服地方法院之第一
    審判決而提起上訴者，應提出上訴書狀，並敘述具體理由，
    為上訴必備之程式；其所提出之書狀未敘述上訴理由，或僅
    曾以言詞陳述上訴理由者，均應於上訴期間屆滿後20日內補
    提理由書於第一審法院。第一審法院經形式審查，認逾期未
    補提上訴理由者，應定期間先命補正；逾期未補正者，為上
    訴不合法律上之程式，應以裁定駁回。倘已提出上訴理由，
    但所提非屬具體理由者，則由第二審法院以上訴不合法律上
    之程式，判決駁回。而所謂具體理由，必係依據卷內既有訴
    訟資料或提出新事證，指摘或表明第一審判決有何採證認事
    、用法或量刑等足以影響判決本旨之不當或違法，而構成應
    予撤銷之具體事由，始克當之（例如：依憑證據法則具體指
    出所採證據何以不具證據能力，或依憑卷證資料，明確指出
    所為證據證明力之判斷如何違背經驗、論理法則）；倘僅泛
    言原判決認定事實錯誤、違背法令、量刑失之過重或輕縱，
    而未依上揭意旨指出具體事由，或形式上雖已指出具體事由
    ，然該事由縱使屬實，亦不足以認為原判決有何不當或違法
    者（例如：對不具有調查必要性之證據，法院未依聲請調查
    亦未說明理由，或援用證據不當，但除去該證據仍應為同一
    事實之認定），俾與第二審上訴制度在請求第二審法院撤銷
    、變更第一審不當或違法之判決，以實現個案救濟之立法目
    的相契合，並節制濫行上訴（最高法院97年度台上字第892
    號判決參照）。
二、上訴人即被告上訴理由略以：
  (一)被告曾看過案外人乙○○持有槍枝，因而認為本案扣得之手
    槍1支及子彈5顆係案外人乙○○所有，未經被告同意擅放於
    被告租屋處，而子彈雖在被告住處搜到，但是在外套裡搜到
    ，而該外套也非被告所有，而是乙○○所有。
  (二)被告與女友的日常起居包括三餐，都在房間，而客廳都供給
    朋友住宿出入使用，被告甚少待在客廳，如真要讓人寄藏槍
    械，必收存於房間，不會放在大家出入的客廳隨手可得的地
    方，法官認為本案手槍及子彈均置放在被告平日生活範圍之
    內，而非藏於被告租屋處內難以查悉之處所，僅係法官自由
    心證之推斷。
  (三)法院以丙○○於警詢供稱被告曾拿霰彈槍及霰彈38顆交付於
    他拍攝，而認定被告平日有把玩槍彈之慣行，然被告供稱照
    片中之槍彈為真，是因受警察、檢察官及受命法官之喝斥，
    因害怕才說是真槍真彈，該槍彈可能僅是模型或玩具手槍，
    尚不得以此認定被告平日有把玩槍彈之慣行。
  (四)丙○○於審理時供稱槍彈是他放在被告租屋處，是在被告搬
    家時放的，而對槍彈置放位置也清楚指明，依其所言可知其
    自行承認藏放槍彈在被告租處是在被告不知情狀況下，並託
    付被告寄藏。雖被告與丙○○熟識，其又常出入被告租屋處
    ，尚不得據認槍彈是託付被告保管，蓋雖租屋處承租人為被
    告，但客廳使用者卻不是被告。
  (五)丙○○於警詢及審理之證詞雖矛盾，然時間經過已久自難完
    整供述，丙○○於審理中自行坦承，並無袒護被告之證詞，
    無從以此證明被告在前次租屋就開始寄藏本案手槍和子彈。
  (六)內政部警政署刑事警察局鑑定本案手槍、子彈上未發現任何
    指紋，則如何證明被告有寄藏槍彈，又若如原審判決所述，
    槍彈放在被告租屋能輕易發現之處，則被告豈可能未曾把玩
    過本案槍彈。至被告於搜得本案槍彈時之供述，是因被告當
    時毒品藥物發作又受驚嚇之胡言亂語，非出於自由意思。同
    日檢察官問：「你知道槍枝是乙○○的，所以你知道住處是
    存在這把槍枝？」被告答：「是，我知道」等語，是說明被
    告知道槍彈為乙○○所有，而不是被告知道租處藏放槍和子
    彈，又被告另供稱：「我知道住處是存在這把槍的」，是說
    明被告知道警察搜出本案槍枝，檢察官對被告之說詞斷章取
    義，不得以被告供述作為對被告不利之證據。綜上，請為被
    告無罪之判決云云。
三、經查：
  (一)
  (1)就上訴理由(一)原審業於判決事實及理由欄貳、二、(七)、1
    、中敘明：「乙○○於本院審理時證稱：沒有將本案手槍放
    在被告上開租屋處，沒有聽過何人說過那把槍是誰的，也沒
    有印象看過扣案的子彈（參本院卷第145頁反面至第146頁）
    。又本院委請內政部警政署刑事警察局關於本案手槍及子彈
    是否留有指紋為鑑驗，鑑定結果亦未發現有任何指紋，有該
    局97年12月23日刑紋字第0970195124號鑑驗書在卷可徵（參
    本院卷第83頁），則乙○○是否持有本案手槍及子彈，無法
    證明，被告辯稱本案改造手槍及子彈為乙○○所有，未經伊
    同意，擅放於被告租屋處云云，並無證據以佐其說，難以憑
    信。」等語綦祥，就槍枝是否如被告所辯為乙○○所有，已
    詳予審酌，並於理由欄中詳載其不採被告辯詞之依據，其認
    事用法，就形式觀之，並無違誤。
  (2)又就上訴理由(四)原審亦已於判決事實及理由欄貳、二、(五)
    、及(六)、中敘明：「(五)、丙○○於本院審理時證稱略為
    ：本案手槍為李冠毅拿給我的，放在我那邊，我把本案手槍
    放在被告家中客廳抽屜內；本案子彈是我放在我的衣服內，
    再拿到被告租屋處廁所前方；均是在被告搬至上開租屋處時
    放的等語（參本院卷第198頁至202頁），丙○○上開部分證
    詞，對於本案手槍及子彈置放在被告家中位置清楚指明，丙○○與被告頗為熟識、沒有仇怨，多次出入被告上開租屋處
    所等情，亦為丙○○及被告所是認，被告曾多次取槍供丙○○拍照，更入鏡充當把玩槍枝之主角，則丙○○上開將本案
    手槍及子彈置於被告租屋處之證詞，當屬合理，尚非虛妄之
    詞。對照蒐證光碟所示現場位置，本案子彈係員警翻弄位於
    客廳內、廁所前方之沙發上之紅黑色條紋外套時所查得，本
    案手槍也是在客廳電視櫃抽屜內所扣，是丙○○所證稱其置
    放本案手槍及子彈之處，均係員警查扣得本案手槍及子彈之
    位置，是本案手槍及子彈自丙○○置放入前揭被告租屋處內
    至查獲後，均係置於輕易可見之處。再者，被告於本院審理
    時供稱自97年8月1日至同年8月28日被另案收押為止，均住
    在上開租屋處，該屋係其出面承租等語，是被告為上開租屋
    處之使用管理者，平日對於槍彈多所著墨，且本案手槍及子
    彈外觀上即可判斷具有殺傷力，非一般模型、玩具手槍，係
    屬政府嚴格管制之違禁物，果若未得被告同意，丙○○豈會
    將本案手槍及子彈，恣意放在被告租屋處內輕易被發現之處
    ，丙○○當係明瞭被告對槍彈有所了解，因此託付被告保管
    ，對照被告於偵查中供認：我知道住處是存在這把槍等語（
    參本院卷第126頁），被告於本院審理時也供認上開筆錄記
    載係按其供述內容所記，檢察官未為強暴、脅迫或不正誘導
    （參本院卷第100頁），是被告對於本案手槍及子彈藏置於
    其租屋處內乙事，早以知悉，堪見丙○○應係於97年8月間
    某日，將本案手槍及子彈攜至被告上開租屋處內，交被告藏
    放，故本案手槍及子彈係被告受寄代藏於其租屋處內至為灼
    然。(六)、丙○○雖於本院審理證稱置放本案手槍及子彈於
    被告上開租屋處時，未告知被告，被告並不知情，因為是槍
    害怕被告知道云云。但是，關於被告是否曾經將槍彈交與丙○○拍照乙事，丙○○於本院審理時證稱：『（問：被告曾
    經有無拿過槍或子彈給你看過？）沒有。』『（問：被告有
    無曾經把槍、子彈包括非本案扣案槍枝、子彈，拿給你看？
    ）沒有。』『（問：被告有無拿過槍枝或子彈給你拍照過？
    ）有的。』『（問：剛才為何說沒有？）不知道。」『（問
    ：警詢筆錄你提到被告有交槍枝跟子彈給你拍攝，拍攝完之
    後，被告均把它們取走，是否實在？）正確。』『（問：剛
    才為何要跟法院說被告沒有拿過槍給你看？）我忘記了。』
    『（問：被告平時有無在玩槍？）有，不知道他有無在玩槍
    ，因為他有拿槍給我看過。』丙○○對於詢問被告與槍枝間
    之關係時先稱沒有，然一經質問或提示其先前警詢筆錄供其
    觀覽後，丙○○也對於警詢中之供述表示正確，亦證稱被告
    曾經出示槍單供其拍照、觀看，顯見丙○○之證詞前後矛盾
    ，對此丙○○於本院訊問時何以改稱『不知道』、『忘記了
    』，未能合理解釋。再者，本案手槍及子彈置放位址，均在
    日常生活會經過處所，不難查悉其存在，且被告具有一定程
    度以上之槍彈知識，已如上(四)所析，果若丙○○害怕被告
    知悉上開槍彈存在，為何仍選擇置於前開位址，益徵丙○○
    所證，悖於常情。由此可見，丙○○於本院審理時證稱被告
    不知道本案手槍及子彈寄放於被告租屋處，係其未得被告同
    意擅自寄放云云，顯屬護被告之詞，委無可取。」等語，
    已詳載其認定丙○○係經被告同意將本案槍彈寄藏於被告租
    屋處之理由，其認事用法，就形式觀之，並無違誤。
  (3)至上訴理由(六)一節，亦業經原審於判決事實及理由欄貳、二
    、(七)、３、中敘明：「至被告於本院審理時辯稱其會在檢
    察官面前供稱知道等語，是檢察官問題不好云云，然而，觀
    之當時筆錄內容記載：『（問：扣到的子彈、槍枝是誰的？
    ）槍枝是乙○○的，子彈我不知道是誰的。』、『（問：你
    知道槍枝是乙○○的，所以你知道住處是存在這把槍枝的？
    ）是，我知道等語（參本院卷第126頁）』，檢察官顯然針
    對被告是否知悉本案手槍及子彈在其住處及來源訊問被告，
    題意難認不清而致被告有誤會或錯答之虞，被告所辯，顯屬
    諉過他人之詞，尚有牽強之處。」等語，亦已詳予說明被告
    所辯無可採信之理由，其認事用法，就形式觀之，並無違誤
    。是原判決就前開上訴意旨所指各節，顯已逐一指駁綦詳，
    上訴人即被告仍執前詞指摘原審判決之不當，要係就原判決
    已為審酌之事項反覆爭執，未依據卷內既有訴訟資料或提出
    新事證，具體指摘或表明第一審判決有何不當或違法之事由
    ，揆諸前揭說明，其上訴理由，自難謂係具體理由。
  (二)
  (1)上訴意旨(二)復主張上訴人即被告與女友之生活起居僅在臥室
    內，對客廳內藏有槍枝、子彈毫不知情，原審認被告難委不
    知本案手槍及子彈之存在僅係無由之推測云云，惟經原審當
    庭勘驗搜索當日之光碟，其中搜索人員於客廳起出槍枝及子
    彈時，經搜索人員詢問被告來源，被告供稱：「真的我不知
    道，我不認識那種東西。真的，我以為是玩具，人家拿回來
    就放在那邊，我真的不知道，誰拿回來的我真的也不知道。
    」等語，有原審勘驗筆錄可參(見原審卷第68頁背面)，可知
    被告搜索當日於系爭手槍、子彈遭起出當時，雖否認為自己
    所有，並稱以為只是玩具、是人家拿回來的，然由供述內容
    可知被告自始即知悉該手槍、子彈之存在，僅欲託言誤以為
    玩具以求脫免罪責。被告復執詞否認知悉手槍及子彈之存在
    而提起上訴，自無足採。
  (2)又上訴意旨(三)稱上訴人即被告係因畏懼法官之喝斥方回答照
    片中槍彈為真，實際上可能非真，不足判斷被告平日有把玩
    槍彈之慣行云云，惟由原審判決貳、二、(四)中敘明「丙○○
    於警詢時供稱：警方檢視我所使用之門號0000000000號行動
    電話及記憶卡內存檔照片，內有黑色手槍1把、子彈5顆及毒
    品4包之照片1張、銀色手槍照片1張、2名男子持霰彈槍照片
    1張、霰彈槍1把及霰彈38顆照片2張；上開2名男子持霰彈槍
    照片1張、霰彈槍1把及霰彈38顆照片2張，係於97年6月26日
    17時3分，在甲○○之前承租西螺鎮○○路處5樓公寓內；銀
    色手槍照片1張，拍攝時間為97年7月27日19時23分，在甲○○西螺鎮○○○路11巷6號3樓住處內拍攝；黑色手槍1把、
    子彈5顆及毒品4包之照片1張，於97年6月27日1時43分，在
    我西螺鎮振興里住處拍攝，皆由我拍攝的；毒品4包（K他命
    4包）是我的，其餘槍械、子彈，均為甲○○交給我拍攝，
    我不知何人所有，亦不知來源及用途，照片中持霰彈槍之男
    子是甲○○及綽號「阿豪」之男子，但我不知道「阿豪」的
    真實身份；上開照片內之槍械、子彈、均為甲○○取走，我
    不知放在何處等語（參本院卷第144頁反面第145頁），並有
    彰化縣警察局刑案照片6張可以佐證（本院卷第123頁至第12
    4頁），丙○○於本院審理時亦證稱上開內容正確（參本院
    卷第204頁），堪信丙○○此部分之供詞，應屬實在。又另
    案扣得之門號0000000000手機NOKIA廠牌1支，經開啟電源，
    按下中央控制鍵，選擇多媒體資料夾，再選擇影像，在影像
    資料夾內檔案檔名IMAGE125顯示有1件藍色防彈衣、疑似手
    榴彈1顆、疑似雙管霰彈槍1支及疑似藍色霰彈9顆、彈匣1
    只之照片，在檔名IMAGE156號顯示有1支疑似轉輪霰彈槍，
    並有疑似子彈數顆，在檔名IMAGE157號內有顯示疑似1支轉
    輪霰彈槍，並有數顆子彈等情，為本院當庭勘驗屬實製有筆
    錄在卷，另有檔案列印相片3張附卷可佐（參本院卷第24頁
    反面、第35、36頁），被告並當庭供認上開手機為其所有，
    手機裡面的照片為其拍攝，照片內顯示之槍枝為真槍等語（
    參本院卷第25頁）。勾稽以上，可見被告平日有把玩槍彈之
    慣行，對於槍彈多所接觸，足可判斷槍彈是否具有殺傷力，
    被告當應知悉置放在其租屋處內之本案手槍及子彈具有殺傷
    力」等語，可知原審綜合各情判斷認被告平日有把玩槍彈之
    慣行，係用以認定「被告平日對槍彈多所接觸，足可判斷槍
    彈是否具有殺傷力，被告當應知悉置放在其租屋處內之本案
    手槍及子彈具有殺傷力」，照片顯示之槍械是否真正並非本
    案審酌之重點，參酌原審97年11月17日準備程序筆錄所載之
    被告供述：「(上面這些照片是否你照的？)是的。(上面照
    片內顯示的槍枝是否真槍？)不是。(改稱)真的。」等語，
    可知被告確供述照片中槍枝為真，被告雖於上訴意旨復翻異
    前詞，稱槍彈可能非真，然無礙認定被告確有交付1件藍色
    防彈衣、疑似手榴彈1顆、疑似雙管霰彈槍1支、疑似藍色霰
    彈9顆、彈匣1只，及1支疑似轉輪霰彈槍、疑似子彈數顆，
    及1支疑似轉輪霰彈槍、數顆子彈等大批槍械予丙○○拍攝
    照片之事實，足可認定被告平日對槍彈多所接觸之事實。又
    該等槍械既係由被告交付，則被告自係最知悉該等槍械實情
    之人，上訴意旨雖另稱其前所供述槍械為真非出於自由意志
    ，卻稱該等槍械「為何不可能是模型和玩具手槍呢？」，而
    未明確否認該槍械為真正，如上訴人確知照片中槍械僅為玩
    具，當可明言否認，而非以此文字敷衍混淆，是上訴人即被
    告藉詞就原判決已為審酌之事項反覆爭執，未依據卷內既有
    訴訟資料或提出新事證，具體指摘或表明第一審判決有何不
    當或違法之事由，徒以上開理由指稱原判決不當，揆諸前開
    說明，其上訴理由，自難謂係具體理由。
  (三)至上訴理由(五)稱原審無從證明被告在前次租屋就開始寄藏本
    案手槍和子彈一節，經核原判決事實及理由欄貳、二、( 六
    )、原即載明：「至於乙○○及丙○○於本院審理時雖證稱
    ，2人分別在被告先前位於雲林縣西螺鎮○○路另一租屋處
    內看過本案手槍，然而，本案手槍及子彈既未在上址查獲，
    僅於本案租屋處所扣得，又其擺放位置為何，被告是否知情
    同意等事項，乙○○及丙○○於本院審理時均未能一一指明
    ，則自難證明被告自前次租屋處所開始，即寄藏本案手槍及
    子彈」等語，是原審並未認定被告自前次租屋處所開始，即
    寄藏本案手槍及子彈之情，上訴意旨所稱容有誤會。
四、綜上，前揭上訴理由，均非依據卷內既有訴訟資料或提出新
    事證，指摘或表明原審判決有何採證認事、用法或量刑等足
    以影響判決本旨之不當或違法之具體事由，要難謂其上訴書
    狀已經敘述具體理由，依首揭說明，本件上訴並無具體理由
    而不合法定程式，應以判決駁回，並不經言詞辯論為之。
五、據上論斷，應依刑事訴訟法第367條前段、第372條，判決如
    主文。
中    華    民    國    98    年    10    月    30    日
                  刑事第四庭    審判長法  官  吳志誠
                                      法  官  彭喜有
                                      法  官  羅心芳
以上正本證明與原本無異。
如不服本判決應於收受送達後10日內向本院提出上訴書狀，其未
敘述上訴理由者，並得於提起上訴後10日內向本院補提理由書（
均須按他造當事人之人數附繕本）「切勿逕送上級法院」。
                                      書記官  蔡振豐
中    華    民    國    98    年    10    月    30    日


司法院資訊處製作；財團法人民間司法改革基金會備份。
